臺北高等行政法院簡易判決
　　　　　　　　　　　　　　　　　　 95年度簡字第00535號
　　　　　　　　　　　　　　　.
原　　　告　甲○○
訴訟代理人　戊○○
被　　　告　財政部臺灣省北區國稅局
代　表　人　凌忠嫄（局長）
訴訟代理人　乙○○
上列當事人間因綜合所得稅事件，原告不服財政部中華民國95年
5 月12日台財訴字第09500144380 號訴願決定（案號：第00000
000號），提起行政訴訟，本院判決如下：
    主  文
原告之訴駁回。
訴訟費用由原告負擔。
    事  實
一、事實概要：原告係私立揚名文理短期補習班（下稱揚名補習
    班）負責人，該班於民國（下同）89年間登記之營業地址為
    臺北縣中和市○○路○段78號（下稱系爭建物）1、2 樓。原
    告辦理89年度綜合所得稅結算申報，原列報取自該補習班其
    他所得（原告誤植為執行業務所得）新臺幣（下同）25,913
    元，補習班之租金支出840, 000元、水電瓦斯費91,056元、
    郵電費139,592 元，被告初查以該補習班營業地址與家庭合
    用乃准予認列2 分之1 ，剔除租金支出420,000 元，水電瓦
    斯費45,528元。郵電費中剔除憑證不符及非89年度支付者34
    ,459元，核定為原告取自該補習班其他所得610, 500元，歸
    課核定綜合所得總額991,408 元，補徵應納稅額32,393元。
    原告就該補習班之租金支出、水電瓦斯費及郵電費等項不服
    ，申請復查，被告於95年1 月25日以北區國稅法二字第0950
    005021號復查決定書（下稱原處分）認原告原列報水電瓦斯
    費91,056元中，電費收據抬頭已註明2 樓部分者33,244元，
    餘57,812元無法明確劃分以二分之一計算28,906元，合計62
    ,150元，原核定45,528元應准予追認16,622元，乃以原處分
    追減水電瓦斯費16,622元，並駁回其餘復查之申請。原告不
    服，提起訴願，經訴願機關決定「原處分關於其他所得項下
    補習班水電瓦斯費部分撤銷，由原處分機關另為處分。其餘
    訴願駁回。」後，原告猶有未服，遂提起本件行政訴訟。
二、兩造聲明：（原告未於最後言詞辯論期日到場，其聲明及主
    張依其歷次書狀及陳述之內容記載。）
（一）原告聲明：
  １、訴願決定及原處分關於否准房租費用、水電費、電話費認
      列部分均撤銷。
  ２、訴訟費用由被告負擔。
（二）被告聲明：
  １、駁回原告之訴。
  ２、訴訟費用由原告負擔。
三、兩造之爭點：
（一）原告主張之理由：
  １、有關租金支出部分：
 （1）原告租用系爭建物1至4樓設立揚名補習班，有公證之租賃
      契約書可稽，1、2 樓供作學生教室，3樓供作為教職員之
      辦公室、4 樓為學生自修教室，至於原告於本年度業務調
      查記錄表填載營業場所為系爭建1、2樓，其招生班別亦填
      載於1、2 樓，即學生之教室，但3樓作為教職員之辦公室
      及教師之休息室，乃為必要及合理之使用。又補習班之學
      生補習之科目並非相同，故上課時間不同，在學生等待上
      課時自須提供教室給學生溫習功課，故原告提供4 樓給學
      生作為自修教室亦屬合理、必要，原處分以原告「填報營
      業場所為臺北縣中和市○○路○段78號1、2 樓，其招生班
      別亦詳實填載於1 、2 樓」為由，而認列租金支出為2 分
      之1 ，剔除420,000 元，顯有欠公允、合理。
 （2）又原告設籍於同一地址，旨在使補習班順利立案，及便於
      營業時間實際住所無人收取掛號、包裹等信件，實際上原
      告並未居住於補習班之3、4樓營業場所，則被告未經勘察
      即以原告設籍於該地址，而認定僅認列租金支出為2 分之
      1，剔除420,000元，亦欠公允、合理。
 （3）按「私文書仍屬證據之一種，並非不具證據力，除該私文
      書屬非真正者外，如私文書為真正，且與事實有關連，即
      難謂不得據為認定事實之證據。」最高行政法院（89年7
      月1 日改制前為行政法院）75年度判字第1446號判決參照
      。原告已提出出租人、學生家長及補習班教職員等經臺灣
      板橋地方法院公證處公證之證明書，證明89年間揚名文理
      短期補習班使用系爭建之房屋面積確實為1 至4 樓，且1
      至4 樓絕無住家使用之事實，既與系爭原告89年度綜合所
      得稅結算申報之事實有關連，依前揭判決之意旨，各該證
      明書雖為私文書，但均經法院公證難謂非真正，且與待證
      事實有關連，即難謂不得據為認定事實之證據，原處分以
      原告所提出租人及教職員說明書，係屬私文書不具公信力
      云云，即顯有違誤。
  ２、關於水電瓦斯費部分：就此瓦斯費部分原處分以執業地址
      與家庭合用認列2 分之1 ；電費部分，除電費收據抬頭已
      註明2 樓部分33,244元外，其餘57,812元以無法明確劃分
      而以2 分之1 計算28,906元部分，均有違誤。
  ３、關於郵電費部分：原告經營之揚名補習班所使用之面積包
      括1至4樓，已如上述，則裝設於同址之電話，當然全部為
      補習班所使用，電話費用自應由補習班負擔，其中25,796
      元憑證抬頭雖為補習班負責人之配偶，但實際上仍為補習
      班所使用，故被告對於電話費25,796元部分應准予追認為
      補習班之支出。
（二）被告主張之理由：
  １、按「個人之綜合所得總額，以其全年左列各類所得合併計
      算之：…第2 類：執行業務所得：…。」為行為時所得稅
      法第14條第1項第2類所明定。次按「私人辦理之補習班…
      不符合免稅規定者，其所得之查核準用本辦法。」、「執
      行業務所得之計算…以收付實現為原則。」「執行業務者
      租用房屋，其一部分非供執行業務使用者，其非供執行業
      務使用之租金，應按面積比例計算，不予認列，水電瓦斯
      費，如無法明確劃分，以二分之一計算。」、「郵電費：
      …三、電話費應取得電信局書有抬頭之收據…如因電話過
      戶手續尚未辦竣，致收據抬頭與實際使用人不符者，應提
      出具體證明後，由實際使用人給付列支。」為執行業務所
      得查核辦法第2條第2項、第3條、第15條第1項及第22條第
      3 款所規定。又「當事人主張事實須負舉證責任倘其所提
      出之證據不足為主張事實之證明自不能認其主張之事實為
      真實。」最高行政法院36年度判字第16號著有判例。
  ２、本件揚名補習班營業設籍於系爭建物1、2樓，有其設籍資
      料及臺北縣政府教育局立案短期補習班名冊可稽，且為原
      告所不爭。而揚名補習班本年度補習班業務狀況調查紀錄
      表，亦登載該補習班執業場所為系爭建物1、2樓，且經原
      告簽名蓋章屬實，足證該補習班執業地址確僅為1、2樓，
      被告所屬中和稽徵所初查依首揭規定，剔除列報租金及水
      電瓦斯費2分之1，另郵電費中25,796元憑證以抬頭為原告
      配偶，原告未提示具體證明該支出係與執行業務有關之必
      要費用，予以剔除，復查決定僅以電費收據抬頭已註明2
      樓部分33,244元，其餘57,812元無法明確劃分以2分之1計
      算28,906元，合計62,150元，就原核定45,528元准予追認
      16,622元（少計277 元部分經財政部撤銷，被告另案核准
      重核在案），其餘駁回，並無不合。至原告檢附學生家長
      丙○○及職員丁○○之法院公證證明書，雖經臺灣板橋地
      方法院公證處就該證明書之簽名或蓋章認證，法院並未就
      實質內容審查，況該證明書係於95年3月8日作成，核屬臨
      訟補具，尚無足採。
　　理  由
一、本件被告代表人於訴訟進行中由許虞哲變更為凌忠嫄，茲據
    被告現任代表人依法具狀向本院聲明承受訴訟，核無不合，
    應予准許。又本件原告經合法通知，未於最後言詞辯論期日
    到場，核無行政訴訟法第218 條準用民事訴訟法第386 條各
    款所列情形，爰依被告之聲請，由其一造辯論而為判決。
二、原告起訴主張：(1)關於租金支出部分：原告租用系爭建物1
    至4 樓設立揚名補習班，1 、2 樓供作學生教室，3 樓供作
    為教職員之辦公室、4 樓為學生自修教室，並未供作原告居
    住場所。被告未經勘察即以原處分剔除租金支出420,000 元
    ，有欠公允合理。(2)關於水電瓦斯費部分：系爭建物1 至4
    樓均供補習班使用，原處分以執業地址與家庭合用剔除2 分
    之1 瓦斯費；電費部分，除電費收據抬頭已註明2 樓部分33
    ,244元外，其餘57,812元則以無法明確劃分而剔除2 分之1
    ，均有違誤。(3)關於郵電費部分：原告經營之揚名補習班所
    使用之面積包括1 至4 樓，則裝設於同址之電話，當然全部
    為補習班所使用，電話費用自應由補習班負擔，對於電話費
    25,796元部分應准予追認為補習班支出。為此，依行政訴訟
    法第4 條第1 項規定，提起本件訴訟，求為判決如訴之聲明
    所示云云。
三、被告則以：按揚名補習班營業設址於系爭建物1、2樓，且該
    班本年度補習班業務狀況調查紀錄表亦登載該補習班營業場
    所為系爭建物1、2樓，是原處分剔除列報租金支出2分之1，
    另原告就郵電費25,796元未具體證明該支出係與執行業務有
    關之必要費用，原處分予以剔除（水電瓦斯費部分經訴願決
    定撤銷，由被告另案重核），並無不合。至原告所提丙○○
    、丁○○證明書，雖經臺灣板橋地方法院公證處就該證明書
    之簽名或蓋章認證，惟法院並未就實質內容審查，況該證明
    書係於95年3 月8 日作成，屬臨訟補具，尚無足採等語，資
    為抗辯。
四、本件如事實概要欄所述之事實，為兩造所不爭執，且有原告
    89年度綜合所得稅結算申報書、89年度補習班、安親班業務
    狀況調查表、89年度補習班所得調查報告書、台北縣立案短
    期補習班名冊、營利事業暨扣繳單位統一編號查詢資料、電
    費收據、電信費收據、原告全戶戶籍資料查詢清單、房屋租
    賃契約公證書、原處分、財政部95年5 月12日台財訴字第09
    500144380 號訴願決定書等件附原處分卷、被告95年6 月26
    日北區國稅法二字0000000000號重核復查決定書附卷可稽，
    堪信為真實。至於原告主張：系爭建物1 至4 樓全供原告經
    營之揚名補習班使用，並未與家庭合用，原處分剔除系爭建
    物租金支出、水電瓦斯費、郵電費，均有違誤云云，則為被
    告所否認，本院之判斷分就租金支出、郵電費、水電瓦斯費
    三項，分述如下：
（一）關於租金支出部分：
  １、按「個人之綜合所得總額，以其全年左列各類所得合併計
      算之：…第二類：執行業務所得：…第十類：其他所得…
      。」為所得稅法第14條第1 項所明定。次按「私人辦理之
      補習班、…，不符合免稅規定者，其所得之查核準用本辦
      法。」及「執行業務者租用房屋，其一部分非供執行業務
      使用者，其非供執行業務使用之租金，應按面積比例計算
      ，不予認列，水電瓦斯費，如無法明確劃分，以二分之一
      計算。」為執行業務所得查核辦法第2 條第2 項及第15條
      第1 項所規定。而上開辦法為財政部依所得稅法第14條第
      1 項第2 類第3 款之規定授權訂定，未逾越授權範圍，自
      得援用。
  ２、原告主張伊承租系爭建物1 至4 樓，悉供其所經營之揚名
      補習班使用云云，固舉李添正、丁○○、丙○○證明書、
      房屋租賃契約公證書為憑，惟查：
    (1)本件原告經營揚名補習班，營業處所址設系爭建物1、2樓
      ，實際執行業務場所亦僅為系爭建物之1、2樓一節，有台
      北縣立案短期補習班名冊、營利事業暨扣繳單位統一編號
      查詢資料附原處分卷第41、42頁可考，且有經原告於自行
      填具並簽署確認之89年度補習班、安親班業務狀況調查表
      記載原告執行業務場所僅為系爭建物1、2樓、設備僅教室
      3 間、桌椅58張綦詳（原處分卷第9 頁調查表參照），是
      原告承租系爭建物1-4 樓，僅其中1 、2 樓（即系爭建物
      之2 分之1 ）供作執行業務使用，餘則非供執行業務使用
      等情，即足認定。從而，原處分以原告為經營揚名補習班
      （執行業務）租用系爭建物，惟該建物部分非供執行業務
      使用，乃依使用系爭建物供作業務場所之比例（2 分之1
      ），准予認列供執行業務使用建物部分之租金支出（即租
      金總額之2 分之1 ）420,000 元，剔除其餘租金支出420,
      000 元，於法即無不合。
    (2)至於原告另雖舉李添正、丁○○、丙○○證明書、房屋租
      賃契約公證書為憑，然原告承租系爭建物後之使用情形，
      己身知之最詳，倘其確有將系爭建物3、4樓供作執行業務
      場所，則其於填載89年度補習班、安親班業務狀況調查表
      時，焉有未加載明之理，被告辯稱系爭建物於89年度3、4
      樓未供作執行業務場所等語，洵堪信實。次查，訴外人李
      添正出租系爭建物與原告之初並未限制建物用途，而其住
      所位於台北縣三重市，並未居住系爭建物之內，是其就原
      告使用系爭建物之實情，衡諸常情，當無確知之理。另證
      人丁○○於89年12月底始至揚名補習班任職（96年1 月9
      日言詞辯論筆錄第4 頁參照），其就到職前（89年1 月1
      日至89年12月底前）系爭建物3 、4 樓究作何使用，自無
      知悉之可能；至於揚名補習班學生家長丙○○固常於下午
      6 、7 時至揚名補習班候接其子，惟其並不知系爭建物之
      4 樓作何之用，亦不知悉系爭建物於上午及夜間之使用情
      形各情，亦據證人丙○○到庭證述無訛（96年1 月9 日言
      詞辯論筆錄第3 頁、第4 頁參照），據此，李添正、丁○
      ○、丙○○出具之證明書所載各情，自難信為真實。此外
      ，房屋租賃契約僅得證明原告與李添正間存有房屋租賃契
      約法律關係一事，亦不足供作原告使用系爭建物實情之證
      明，是前揭書證，均不足執之以為對原告有利之認定。
（二）關於郵電費部分：原告承租系爭建物其一部分非供執行業
      務使用，已如前述，而裝設於同址之電話，其中屬訴外人
      劉光明者，原告就該電話費用之支出係執行業務必要費用
      之有利於己之事實，並未舉證以實其說，則被告剔除原告
      以訴外人劉光明繳款憑證申報之郵電費25,796元，於法亦
      無不合。原告就此所訴，並無可取。
（三）關於水電瓦斯費部分：本件原處分有關水電瓦斯費部分，
      業經訴願機關決定撤銷，責令原處分機關另為處分，則原
      告就此部分有利於己之處分併行起訴，顯欠缺權利保護之
      必要，應予駁回。
五、綜上所述，本件原處分就租金支出、郵電費部分其認事用法
    並無違誤，訴願決定遞予維持，亦無不合；另原處分關於水
    電瓦斯費部分業經訴願機關決定撤銷，原告就此併行起訴，
    欠缺權利保護之必要，是原告徒執前詞，訴請撤銷訴願決定
    及原處分，為無理由，應予駁回。
六、本件因事證已臻明確，兩造其餘攻擊、防禦方法，經核與判
    決之結果不生影響，無庸逐一論述，併予敘明。
七、據上論結，本件原告之訴為無理由，爰依行政訴訟法第98條
    第3 項前段、第236 條、第218 條、民事訴訟法第385 條第
    1 項前段之規定，判決如主文，判決如主文。
中　　華　　民　　國　　96　　年　　2 　　月　　14　　日
                                 第一庭法官　周玫芳
上為正本係照原本作成。
本件以訴訟事件所涉及之法律見解具有原則性者為限，始得於本
判決送達後20日內向本院提出上訴狀並表明上訴理由，如已於本
判決宣示後送達前提起上訴者，應於判決送達後20日內補具上訴
理由（均按他造人數附繕本），且經最高行政法院許可後方得上
訴。
中　　華　　民　　國　　96　　年    2 　　月  　14  　日
 　　　　　　　　　　 　　   　      書記官  何閣梅
